【裁判字號】    89,簡上,90
【裁判日期】    890317
【裁判案由】    台灣地區與大陸地區人民關係條例
【裁判全文】
臺灣臺北地方法院刑事判決                          八十九年度簡上字第九號
    上  訴  人  甲○○
    即  被  告
右上訴人因違反台灣地區與大陸地區人民關係條例案件，不服本院台北簡易庭八十九
年度北簡字第四七二號，中華民國八十九年三月十七日第一審簡易判決（起訴案號：
台灣台北地方法院檢察署八十九年度偵字第七七０號）提起上訴，本院管轄第二審合
議庭判決如左：
    主  文
上訴駁回。
甲○○緩刑貳年。
    事  實
一、甲○○係位於台北市○○○路○段二一六巷四十弄三號「蕭小吃店」之負責人即
    為雇主，其明知房小鳳為大陸地區人民，因探親獲准來台，未經許可不得在台工
    作，竟仍自民國（下同）八十八年十月初起，至同年十二月二十五日止，以每日
    提供新台幣（下同）六十元供往返位於台北市○○區○○路四段六十六巷八號三
    樓住處之車資及中、晚餐膳食之方式，僱用其在上揭小吃店內，從事洗碗、掃地
    、端菜等工作，嗣於八十八年十二月二十五日下午四時三十分許，在上址為警查
    獲。
二、案經台北市政府警察局大安分局移送臺灣臺北地方法院檢察署檢察官偵查起訴。
    理  由
一、訊據被告甲○○固不否認有於前揭時地請房小鳳幫忙其小吃店內之工作，惟矢口
    否認有何前開之犯行，辯稱：伊經營之小吃店，原係由伊胞姐來店內幫忙，後因
    胞姐身體不好，始由伊親戚房小鳳來幫忙，房小鳳是回教徒，膳食是自己帶的，
    往返其住處之車資，是她先生胡士英拿的，其義務幫忙，伊並無僱用她云云。惟
    查：被告僱請房小鳳自八十八年十月初起在上址小吃店內工作，每日均有提供六
    十元車資及中、晚餐膳食等事實，已據房小鳳於警訊中證述明確（本院第一審簡
    易法庭誤載證人房小鳳為陳友平），互核被告於警訊及偵查中自白確有提供六十
    元車資予房小鳳乙節均悉相符合，而前開車資及膳食供應，既係因房小鳳前往上
    開小吃店工作，始由被告提供，自足認被告提供該車資及膳食，有以之作為房小
    鳳前來工作而給付之對價，是其二人間有僱傭關係存在甚明。至於本院庭訊中證
    人胡士英雖到庭供證稱：車資六十元是伊拿的，非房小鳳所拿，且房小鳳是前往
    小吃店幫忙，非受被告之聘僱云云，惟按其供證情節與房小鳳前開證述內容即不
    相符，復與被告警訊及偵查中自白係將車資交付房小鳳一節有所出入，顯係為避
    免房小鳳遭入出境管制，所為迴護被告之詞，尚難為有利於被告之認定。此外，
    復有台北市政府警察局大安分局敦化派出所檢查紀錄表一紙在卷可憑，是被告前
    揭所辯，無非係事後卸責之詞，不足採信；本件事證已臻明確，被告犯行堪以認
    定，應予依法論科。
二、按不得僱用大陸地區人民在臺灣地區從事未經許可之工作，台灣地區與大陸地區
    人民關係條例第十五條第四款定有明文，被告甲○○違反上開規定，僱用未經許
    可工作之大陸地區人民房小鳳在臺灣地區從事工作，核其所為，應依台灣地區與
    大陸地區人民關係條例第八十三條第一項之規定處斷；原審依刑事訴訟法第四百
    四十九條第一項前段，台灣地區與大陸地區人民關係條例第八十三條第一項、第
    十五條第四款，刑法第十一條前段、第四十二條第二項，罰金罰鍰提高標準條例
    第二條之規定，科被告罰金新台幣一萬元，如易服勞役，以三百元折算一日，其
    認事用法，除原審於理由中已敘明被告係違反台灣地區與大陸地區人民關係條例
    第十五條第四款，故據上論結欄，復再引用該條款屬贅餘外，均無不合，量刑亦
    屬妥適。被告上訴意旨否認有違反台灣地區與大陸地區人民關係條例之犯行，為
    無理由，應予駁回。末查被告未曾受有期徒刑以上刑之宣告，有台灣高等法院檢
    察署刑案紀錄簡覆表乙件在卷可稽，其因一時失慮圖便，偶罹刑章，且聘僱與其
    有親戚關係之房小鳳在其店內從事工作，無非係因人力不足所致，非其有使房小
    鳳從事不法犯行之意，此對於政府處理兩岸間有關依親來台之管理雖有影響，惟
    其工作時間尚短，且從事洗碗、掃地等工作，復極單純，對國家之安全、勞動就
    業市場及處理兩案依親管理之危害均尚微小，是其經此教訓後，應知警惕，當無
    再犯之虞，本院認其所受宣告之刑，以暫不執行為適當，併予宣告緩刑二年，用
    啟自新。
三、據上論斷，應依刑事訴訟法第四百五十五條之一第一項、第三項、第三百六十八
    條，刑法第七十四條第一款，判決如主文。
本案經檢察官張紹斌到庭執行職務
中      華      民      國      八十九      年   七    月    三十一     日
                                      臺灣臺北地方法院刑事第七庭
                                          審判長  法  官  陳坤地
                                                  法  官  蕭清清
                                                  法  官  蔡世祺
右正本證明與原本無異
不得上訴
                      書記官  李文椿
中      華      民      國      八十九      年   八    月      一       日
適用法條：
台灣地區與大陸地區人民關係條例第十五條第四款
  左列行為不得為之：
  四、僱用大陸地區人民從事未經許可或與許可範圍不符之工作。
台灣地區與大陸地區人民關係條例第八十三條第一項
違反第十五條第四款或第五款規定者，處一年以下有期徒刑、拘役或科或併科新台
幣三十萬元以下罰金。


司法院資訊處製作；財團法人民間司法改革基金會備份。
